【裁判字號】    97,抗,109
【裁判日期】    970117
【裁判案由】    假扣押
【裁判全文】
臺灣高等法院民事裁定                   97年度抗字第109號
抗  告  人  萬家福股份有限公司
法定代理人  乙○○
相  對  人  聖祐食品有限公司
法定代理人  甲○○
上列當事人間，因假扣押事件，抗告人對於中華民國96年11月19
日臺灣板橋地方法院96年度裁全字第8801號所為裁定，提起抗告
，本院裁定如下：
    主  文
原裁定廢棄。
相對人在原法院之聲請駁回。
聲請及抗告之訴訟費用由相對人負擔。
    理  由
一、相對人於原法院聲請意旨略以：抗告人於本 (96)年8月至10
    月間，陸續由其直營之各家分店向相對人買受貨品數批，貨
    款總金額新臺幣 957,235元，迄未支付分文，頃聞抗告人刻
    正積極準備脫產，為保全金錢債權，避免將來債權不能或難
    以強制執行，相對人願供擔保以代釋明之不足；為此，提出
    應收帳款明細表，求為准許提供擔保為假扣押之裁定。
二、按：「債權人就金錢請求或得易為金錢請求之請求，欲保全
    強制執行者，得聲請假扣押。」、「假扣押，非有日後不能
    強制執行或甚難執行之虞者，不得為之。應在外國為強制執
    行者，視為有日後甚難執行之虞。」、「請求及假扣押之原
    因，應釋明之。前項釋明如有不足，而債權人陳明願供擔保
    或法院認為適當者，法院得定相當之擔保，命供擔保後為假
    扣押。」民事訴訟法第522條、第523條、第526條第 1、2項
    分別定有明文。又：最高法院94年度臺抗字第 665號、75年
    度臺抗字第 453號亦分別著有：「債權人就金錢請求或得易
    為金錢請求之請求，欲保全強制執行者，得聲請假扣押。假
    扣押非有日後不能強制執行或甚難執行之虞者，不得為之。
    請求及假扣押之原因應釋明之。前項釋明如有不足，而債權
    人陳明願供擔保或法院認為適當者，法院得定相當之擔保，
    命供擔保後為假扣押，為92年2月7日總統令修正公布之民事
    訴訟法第522條第1項、第523條第1項及第526條第 1、2項所
    明定。依上開規定可知，債權人聲請假扣押，應就其請求及
    假扣押之原因加以釋明。該項釋明如有不足，而債權人陳明
    願供擔保或法院認為適當者，法院得定相當之擔保，命供擔
    保後為假扣押。若債權人就其請求及假扣押之原因絲毫未予
    釋明，法院尚且不得命供擔保後為假扣押，遑論為准免供擔
    保之假扣押裁定。」、「所謂因釋明而應提出之能即時調查
    之證據，係指當事人於釋明其事實上之主張時，應同時提出
    可供法院得隨時進行調查之證據而言，故當事人如未同時提
    出供釋明用之證據，法院自無裁定限期命其補正之必要。」
    等裁判意旨，足資參照。所謂假扣押之原因，依民事訴訟法
    第 523條之規定，係指日後有不能強制執行或甚難執行之虞
    ，或應在外國為強制執行之情形，如債務人浪費財產，增加
    負擔，或就其財產為不利益之處分，將成為無資力之狀態，
    或將移住遠地、逃匿無蹤、隱匿財產等是。
三、本院查相對人所提出應收帳款明細表，為相對人自行製作之
    文書，難認已提出可供法院能即時調查之證據；對於假扣押
    之原因、即有日後不能強制執行或甚難執行之虞、或應在外
    國為強制執行之原因，絲毫未予釋明，參照上開法條規定、
    最高法院裁判意旨及說明，相對人之聲請，尚不符假扣押之
    要件，應不予准許；原法院依其聲請，為准予提供擔保後為
    假扣押之裁定，容有未恰。抗告意旨指摘原法院之裁定不當
    ，求予廢棄，為有理由，應由本院予以廢棄，更為裁定如主
    文第2項所示。
四、據上論結，本件抗告為有理由，爰依民事訴訟法第 492條、
    第95條、第78條之規定，裁定如主文。
中    華    民    國    97    年    1     月    17    日
                    民事第五庭
                        審判長法  官  魏麗娟
                              法  官  梁宏哲
                              法  官  陳博享
正本係照原本作成。
不得再抗告。
中    華    民    國    97    年    1     月    21    日
                              書記官  鄭靜如


司法院資訊處製作；財團法人民間司法改革基金會備份。
